【裁判字號】    97,交聲,1170
【裁判日期】    970915
【裁判案由】    聲明異議
【裁判全文】
臺灣彰化地方法院交通事件裁定        97年度交聲字第1170號
原處分機關  交通部公路總局臺中區監理所彰化監理站
異  議  人
即受處分人  甲○○
上列受處分人因違反道路交通管理處罰條例案件，對於交通部公
路總局臺中區監理所彰化監理站民國97年8 月26日所為之裁決（
彰監四字第裁64-Z00000000號），聲明異議，本院裁定如下：
    主    文
原處分關於吊扣駕駛執照拾貳個月部分撤銷。
甲○○汽車駕駛人駕駛汽車，經測試檢定酒精濃度超過規定標準
，吊扣普通小型車駕駛執照拾貳個月。
    理    由
一、汽車駕駛人飲用酒類或其他類似物後，其吐氣所含酒精濃度
    超過每公升0.25毫克或血液中酒精濃度超過百分之0.05以上
    者，不得駕車；汽車駕駛人，有第35條第1 項規定之酒後駕
    車情形，應接受道路交通安全講習；汽車駕駛人，駕駛汽車
    經測試檢定酒精濃度超過規定標準，處新臺幣（下同）15,0
    00元以上60,000元以下罰鍰，並當場移置保管該汽車及「吊
    扣」其駕駛執照1 年。道路交通安全規則第114 條第2 款、
    道路交通管理處罰條例第24條、道路交通管理處罰條例第35
    條第1 項第1 款分別載有明文。
二、原處分意旨略以：異議人即受處分人甲○○，於民國（下同
    ）97年6 月10日晚上7 時3 分許，駕駛車牌號碼6090-UE 號
    自小客貨車，行經臺76線西向18.5公里處，有「酒後駕車經
    檢測呼氣酒精濃度為0.56MG /L 」之違規行為，經內政部警
    政署國道公路警察局第三警察隊員警依道路交通管理條例第
    35條第1 項規定，以公警局交字第Z00000000 號舉發違反道
    路交通管理事件通知單當場舉發，並經原處分機關於97 年8
    月26日，以彰監四字第裁64-Z00000000號裁決書裁處受處分
    人吊扣駕駛執照12個月，並施以道安講習之處分，於法並無
    不合等語。
三、聲明異議意旨略以：受處分人為領有大型車駕駛執照之駕駛
    人，並未領有自小客貨車駕駛執照，其對於上述時、地，有
    「酒後駕車經檢測呼氣酒精濃度為0.56MG /L 」之違規事實
    ，並不爭執，然表示：伊係受朋友影響，為了工作，在不得
    已之情況下才飲酒，致有酒後駕駛自小客貨車之情形，而非
    酒後駕駛大型車，盼能撤銷吊扣大型車駕駛執照之處分，爰
    依法聲明異議等語。
四、經查：
（一）受處分人駕駛其所有之車牌號碼6090-UE 號自小客貨車，
      於97年6 月10日晚上7 時3 分許，行經臺76線西向18.5公
      里處，有「酒後駕車經檢測呼氣酒精濃度為0.56MG /L 」
      之違規行為，為警掣單舉發，並經原處分機關依道路交通
      管理處罰條例第35條第1 項第1 款、第24條第1 項第2 款
      之規定，於97年8 月26日以彰監四字第裁64-Z00000000號
      裁決書裁處吊扣駕駛執照12個月，並施以道安講習，有內
      政部警政署國道公路警察局公警交字第Z00000000 號舉發
      違反道路交通管理事件通知單、前開違反道路交通管理事
      件裁決書、車號查詢汽車車籍資料各1 紙在卷可稽（見本
      院97年度交聲字第1170號卷第6 、7 、10頁），且為受處
      分人所不爭執，是其前開違規之事實足堪認定。
（二）按道路交通管理處罰條例第68條業於94年12月14日修正，
      並自95年3 月1 日施行，修正前之道路交通管理處罰條例
      第68條規定：汽車駕駛人，因違反本條例及道路交通安全
      規則之規定，受「吊扣或」吊銷駕駛執照處分時，「吊扣
      或」吊銷其持有各級車類之駕駛執照。而修正後之道路交
      通管理處罰條例第68條規定：汽車駕駛人，因違反本條例
      及道路交通安全規則之規定，受吊銷駕駛執照處分時，吊
      銷其持有各級車類之駕駛執照。查該條文修正前，其原提
      案修正條文為：汽、機車駕駛人，因違反本條例及道路交
      通安全規則之規定，受「吊扣或吊銷」駕駛執照處分時，
      「吊扣或吊銷」其違法或違規當時所駕駛車輛之駕駛執照
      ，立法理由略以：原條文將違法或違規駕駛人所持有各級
      車類之駕駛執照一併吊扣或吊銷，失之過酷，影響人民工
      作及生活甚鉅，爰修正之等語，是以其立法意旨在於違規
      行為對道路交通秩序之維持及道路交通安全已生較大之影
      響，故規定吊扣或吊銷其持有各級車類之駕駛執照，以限
      制其繼續駕車行駛道路之權利，其係屬駕駛行為之限制，
      並不因所持駕駛執照種類不同而有所差異。然最後通過之
      修正條文，則係將道路交通管理處罰條例第68條原有條文
      中之「吊扣或」3 字刪除各情，有立法院交通委員會94年
      10月5 日臺立交字第0942400153號函附道路交通管理處罰
      條例第68條審查報告可參（參立法院公報第94卷第70期第
      135 至138 頁）。是參照上開立法理由及立法經過，依修
      正後之條文，按上開規定受「吊銷駕照」處分者，仍維持
      吊銷其持有各級車類駕駛執照之處分，至於受「吊扣駕照
      」處分者，則僅「吊扣」其違法或違規當時所駕駛車輛之
      駕駛執照，不再吊扣其持有各級車類之駕駛執照（臺灣高
      等法院臺中分院96年度交抗字第136 、648 號裁定意旨參
      照）。本件受處分人於97年6 月10日違規時，前開新修正
      之道路交通管理處罰條例第68條業已生效施行，自應適用
      修正後之規定。
（三）承上，受處分人係因駕駛自小客貨車違反前開交通法規，
      原處分機關僅得吊扣「其」（指普通小型車）駕駛執照 1
      年；受處分人雖領有普通聯結車之駕駛執照，有證號查詢
      汽車駕駛人資料1 紙在卷可按（見本院97年度交聲字第11
      70號卷第9 頁），而依修正後道路交通管理處罰條例第68
      條規定，受吊扣駕駛執照處分時，已不得再吊扣受處分人
      所持有各級車類之駕駛執照，業如前述；至於受處分人僅
      領有普通聯結車駕駛執照，致無較低級車類之普通小型車
      駕駛執照可供吊扣，此係源於道路交通安全規則關於「一
      照原則」之駕照管理問題，惟行政機關本應時時因應法令
      之變更，而精進其行政執行成效，斷不得因技術層面之困
      難，而置相關法令於不顧，甚或逾越比例原則，是技術層
      面的問題，要難據為原處分並無不當之理由，原處分不察
      ，竟仍執行吊扣受處分人所持有之普通聯結車駕駛執照，
      即非合法，應認本件異議為有理由，原處分關於吊扣普通
      聯結車駕駛執照12個月部分應予撤銷，並改諭知如主文第
      2 項所示之處罰。至於原處分機關另裁處異議人施以道安
      講習部分，聲明異議意旨並未指摘及此，本院即無由併予
      審酌，附此指明。
據上論結，應依道路交通案件處理辦法第20條前段，裁定如主文
。
中    華    民    國    97    年    9     月    15    日
                           交通法庭   法  官  林秉暉
以上正本證明與原本無異。
如不服本裁定，應於裁定送達後5日內向本院提出抗告狀 (須附
抗告狀繕本)。
中    華    民    國    97    年    9    月     15    日
                                      書記官  張清秀


司法院資訊處製作；財團法人民間司法改革基金會備份。
